臺灣彰化地方法院民事裁定　　　　　　 95年度重訴字第132號
反 訴原 告　戊○○
即本訴被告
　　　　　　丙○○
　　　　　　甲○○
　　　　　　乙○○
共　　　同　陳青來　律師
訴訟代理人
反 訴被 告　丁○○
即本訴原告
上列當事人間請求分割共有物事件，反訴原告提起反訴，本院裁
定如下：
    主  文
反訴駁回。
反訴訴訟費用由反訴原告戊○○負擔二分之一，反訴原告丙○○
、甲○○、乙○○各負擔六分之一。
    理  由
一按反訴之標的，如與本訴之標的及其防禦方法不相牽連者，不
  得提起，民事訴訟法第260條第1項定有明文；違反上開規定而
  提起反訴者，其起訴不具備合法要件，應依同法第249條第1項
  第6款以裁定駁回之。次按土地因合併申請複丈者，應以同一
  地段、地界相連、使用分區及使用性質均相同之土地為限，主
  管機關依土地法第47條規定授權訂定之地籍測量實施規則第
  224條第1項前段亦有規定。至民事訴訟法第260條第1項所稱相
  牽連者，乃指反訴標的之法律關係，與本訴標的之法律關係之
  間，或反訴標的之法律關係，與被告作為防禦方法所主張之法
  律關係之間，有牽連關係而言；此等牽連關係，必其法律關係
  本身同一，或發生原因相同，或有其他類似之密接關係存在，
  例如本反訴兩者互不相容，或其中之一為先決問題者，始足當
  之。若僅法律關係之主體相同，尚不得謂有牽連關係。
二本件之本訴原告起訴主張，坐落彰化縣彰化市○○段南郭小段
  159之2地號土地為兩造共有，本訴原告與本訴被告戊○○所有
  權應有部分比例均為1/3，其餘本訴被告均為1/9，請求分割該
  筆土地；反訴原告即本訴被告則提起反訴主張，同小段159之4
  地號土地亦為其與反訴被告即本訴原告共有，所有權應有部分
  比例與159之2地號土地相同，請求159之2與159之4地號土地合
  併分割。惟查：159之2地號部分，本訴、反訴之訴訟標的相同
  ，均為形成之訴，而兩造關於分割方法之聲明，不過供法院參
  考，法院對於分割方法本得自由裁量，不受兩造聲明之拘束，
  反訴原告於本訴中，如由法院判決該筆土地分割，已能獲得保
  護，換言之，反訴就同一訴訟標的，求為與本訴內容相同之判
  決，顯無必要，非屬與本訴之標的及其防禦方法相牽連之訴；
  又依兩造分別提出之土地登記謄本、地籍圖謄本所示，上開2
  筆土地不僅地目不同，其地界亦不相連，依地籍測量實施規則
  第224條第1項前段規定，顯無從合併申請複丈，進而予以合併
  分割，益難認反訴部分與本訴之標的及其防禦方法相牽連。是
  反訴部分不符民事訴訟法第260條第1項規定，自應依同法第
  249條第1項第6款以裁定駁回之。
據上論結，應依民事訴訟法第249條第1項第6款、第95條、第78
條、第85條第1項前段，裁定如主文。
中　　華　　民　　國　　96　　年　　1　　月　　12　　日
                  民事第二庭    法　官　廖政勝
以上正本係照原本作成。
如對本裁定抗告，須於裁定送達後10日內向本院提出抗告狀。
                      　　　    書記官　楊年雄
中　　華　　民　　國　　96　　年　　1　　月　　12　　日
